【裁判字號】    91,交訴,82
【裁判日期】    920728
【裁判案由】    公共危險等
【裁判全文】
臺灣臺中地方法院刑事判決                          九十一年度交訴字第八二號
    公  訴  人  臺灣台中地方法院檢察署檢察官
    被      告  丁  ○
    被      告  己○○
    右一人
    選任辯護人  陳武璋律師
右列被告因公共危險等案件，經檢察官提起公訴（九十年度偵字第一一一七四、一一
七一四號），本院判決如左：
    主  文
丁  ○因過失致人於死，處有期徒刑壹年貳月；又駕駛動力交通工具肇事，致人死亡
而逃逸，處有期徒刑拾月。應執行有期徒刑壹年拾月。緩刑肆年。緩刑期內付保護管
束。
己○○因過失致人於死，處有期徒刑陸月，如易科罰金以佰元折算壹日。
    事  實
一、丁○於民國九十年六月十三日晚上八時許，駕駛車牌號碼ＲＤˍ一七０六號自小
    客車，沿台中縣太平市○○路由太平市住大里市方向行駛。行經台中縣太平市○○路一二九號前之行人穿越道附近，應於車輛行駛時，注意車前狀況，以隨時採
    取必要之安全措施，且汽車行近行人穿越道前，應減速慢行，遇有行人穿越時，
    無論有無交通警察指揮或號誌指示，均應暫停讓行人先行通過，且依當時情形，
    又無不能注意之情事，竟疏於注意，致其自小客車右前側不慎撞擊由其右側欲穿
    越永豐路至對面永豐路一二九號之路人吳國成。吳國成遭撞擊後彈起又撞到該部
    自小客車之左前擋風玻璃後，翻滾掉落在對向之快車道上。適己○○駕駛車牌號
    碼ＨＰˍ一四八０號自小客車，沿台中縣太平市○○路由大里市往太平路方向行
    駛，行經上開肇事地點時，亦應注意車前狀況，以隨時採取必要之安全措施，而
    依當時情形，又無不能注意之情事，竟疏於注意，導致於看見吳國成趴臥在其所
    行駛之快車道時，雖緊急將方向盤向右方打，仍閃避不及，其自小客車之左前輪
    、左後輪因而碰到並推擠吳國成之身體。吳國成遭丁○車輛撞擊及己○○之車輛
    碰撞、推擠後，雖緊急送國軍台中總醫院急救，然仍於同日晚上九時二十分許不
    治死亡。又丁○明知其自小客車不慎撞擊路人吳國成，致吳國成翻落趴臥在對向
    快車道上，竟未報警及叫救護車為即時救護，亦未當場採取安全措施，促使對向
    來車注意，反另行起意駕車逃逸，迅速將肇事車輛開回位於台中縣太平市○○○○街一二二號公司停放後，再開公司之貨車返回位於台中縣大里市○○○路一七
    八巷三五弄一０號住處。經路人向到場處理之員警提供丁○所駕駛肇事車輛之車
    牌號碼，經警循線在丁○上開住處查獲丁○。己○○於肇事後，主動向到場處理
    之員警自首而接受裁判。
二、案經台中縣警察局霧峰分局報請台灣台中地方法院檢察署檢察官相驗後偵查起訴
    。
    理  由
一、訊據被告丁○固坦承於右揭時、地，因未注意車前狀況及讓行人先行通過，因而
    不慎撞擊被害人吳國成致其死亡等情，惟矢口否認有肇事逃逸犯行，辯稱：當時
    我有叫人打電話叫救護車，我有在現場等救護車來，之後因為我想人已被救護車
    載走，而且等不到警察來，我才把車子開走云云。訊據被告己○○固坦承亦於右
    揭時、地不慎撞到被害人等情，惟矢口否認有何過失致人於死不法犯行，辯稱：
    我當時看到死者躺在我的快車道中間，我來不及煞車就把方向盤往右轉，並未壓
    到死者，死者的傷勢完全是丁○的車子造成的云云。惟查：
（一）右揭犯罪事實，業據告訴人即被害人吳國成之子乙○○指訴綦詳，並經目擊證
      人甲○○於警、偵訊及審理中證述屬實，復有台中縣警察局道路交通事故調查
      報告表乙份及現場及汽車照片十二幀在卷可稽。而被害人吳國成確係因本件車
      禍死亡，亦經公訴人督同法醫師相驗屬實，且製有勘驗筆錄、相驗屍體證明書
      、驗斷書等附卷可憑。
（二）被告丁○雖矢口否認有肇事逃逸之不法犯行，惟當時目擊被告丁○撞擊被害人
      並受被告丁○委託報警之證人甲○○於偵訊時證稱：我看到死者被丁○撞起來
      在空中翻了二圈掉在地上，頭撞到地上，丁○有停車下來叫我打電話叫救護車
      ，我把機車騎到對面的公共電話亭由我女兒何嘉惠打電話報警，我們去對面打
      電話時，丁○已沒有在現場，他沒有等救護車來就離開現場了等語。是依證人
      甲○○上開所言，被告丁○顯然於委託證人甲○○打電話叫救護車後，於未確
      定證人甲○○確實依其委託叫救護車，亦未確定救護車確實到場實施救助前，
      旋即駕車離開現場。是其辯稱伊有等救護車來才離開云云，不足採信。按為維
      護交通安全，加強救護，以減少被害人之死傷，我國刑法特別增設第一百八十
      五條之四肇事致人死傷而逃逸罪，以促使駕駛人於肇事後，能對被害人即時救
      護。被告丁○為汽車駕駛人，對於上開規定應知之甚稔，其於肇事後，不僅未
      在現場維護交通安全，並對被害人為即時救護，反於要求證人甲○○打電話叫
      救護車後，在證人甲○○打電話叫救護車前，旋即駕車駛離現場，其主觀上顯
      有肇事逃逸犯意甚明，其有肇事逃逸之犯行堪以認定。
（三）本件被告己○○雖辯稱伊閃避不及，且並未輾過被害人，被害人之傷完全係被
      告丁○造成云云。惟經本院現場履勘並訊問目擊證人結果，雖因各個證人目擊
      時所在位置不同，而對死者經被告丁○撞擊後落地位置略有差異，惟對於被告
      丁○及己○○二車與死者身體碰觸之時間有相當之時間差，則並無不同。證人
      葉牡丹證稱：「我是在停紅燈時，聽到碰一聲，人飛起來，我剛剛停紅燈，．
      ．．後等到綠燈（約三十秒），我過來想叫救護車，．．．只聽到碰的聲音」
      ，證人林志俊證稱：「我是在不銹鋼餐飲設備鐵皮屋前方，看到被害人被撞到
      後飛到對面車道，我聽到三個聲音，聽到碰一聲後我就去打電話報警及叫救護
      車，約講了三十秒，談話內容就是報警發生車禍及事發地點，講完掛了電話就
      聽到第二碰撞聲」，顯示並非被害人吳國成一落地後隨即被己○○汽車碰撞。
      且依被告丁○於車禍發生後尚能將車停妥，再下車與證人葉牡丹講話，且目睹
      被害人吳國成為被告己○○之車碰撞，則被告己○○若能謹慎減速行駛，依當
      地道路平直復無何障礙物之情形，被告己○○當有足夠時間可為因應，而不致
      避煞不及。而被告己○○於警訊、偵查中均承認其汽車有壓過被害人之右手，
      核與證人何嘉惠始終證稱情節相符，則被告己○○應有感覺車子碰撞異物。被
      告己○○既係在車上，且已採取閃躲之情，則其認自己車子有接觸到被害人，
      及證人何嘉惠近距離觀看仍認該車與死者身體有所接觸，被告己○○之汽車確
      實有與死者身體接觸應可認定。再依告訴人乙○○所提出之照片數幀觀之，死
      者之衣物不但上有血跡，並有破裂、捲曲情形，且襯衫、內衣之正背面均有污
      漬之處，部分且有與輪距相仿之直條紋污漬。若被害人僅係經被告丁○之車撞
      擊，在空中翻滾撞至擋風玻璃後落地，則其衣服上之痕跡當不致如此複雜。而
      經詢問本件相驗之法醫師戊○○，證稱：死者衣服有輪胎的炭跡、衣服有捲曲
      現象，是輪胎有擠壓到衣服，將死者往前推，如果人被車子輾過，一定造成慘
      不忍睹現場，所以死者並沒有被車子輾過等語。而被告己○○之汽車雖未輾過
      死者，惟其汽車對死者身體之擠壓是否為造成被害人死亡之原因一節，證人即
      法醫師戊○○證稱：左小腿之傷我判斷是第一個撞擊之傷，以死者之傷在左側
      ，代表死者受最重的傷在左側。因為二車撞擊時間很短，所以無法判斷係何車
      撞擊致死，應係二車共同造成等語。查依被告己○○係行駛中之車輛，其又係
      煞車不及而緊急閃避之情形下碰撞被害人，則其衝擊力當不小（依被告己○○
      於警訊中自承車速為時速四、五十公里，此與被告丁○於警訊中所自承伊車速
      為時速四、五十公里，二者車速相差不大），而被害人又係送醫後即死亡，足
      見其因本次車禍所受傷害甚重。而依被告丁○所目睹被告己○○的車子撞到死
      者，把死者往前推之情形，核與事故現場死者手錶掉落處與血跡處（應為死者
      最後躺臥處）亦有相當距離之情相符。則依上述情形，被害人所受傷害，自不
      可能僅被告丁○一部車所造成，被告己○○所辯尚無足採。
（四）按汽車行駛時，駕駛人應注意車前狀況，並隨時採取必要之安全措施。又汽車
      行近行人穿越道前，應減速慢行，遇有行人穿越時，無論有無交通警察指揮或
      號誌指示，均應暫停讓行人先行通過。道路交通安全規則第九十四條第三項、
      第一百零三條分別定有明文。被告丁○駕車對於前揭規定自應遵守，竟於前揭
      時間行經肇事地點時，未注意車前況狀及未減速讓行人先行通過，被告己○○
      亦應遵守首揭規定且依當時情形，天候、視線及道路均良好，並無不能注意之
      情事，竟疏不注意致發生本件車禍並因而致被害人死亡，顯有違反上開道路交
      通安全規則之情事。（被告丁○肇事地點已超過行人穿越道，業據被告丁○陳
      述在卷，證人丙○○雖稱肇事地點係在行人穿越道上，但證人丙○○於事發當
      時既未在場，且目擊證人亦未證稱係在行人穿越道上肇事，參酌被害人車停位
      置已超過行人穿越道，應認以被告丁○所稱為可採）。又本件經送台灣省台中
      縣區車輛行車事故鑑定委員會鑑定結果，認被告丁○駕駛自小客車途經肇事地
      段，未注意車前狀況謹慎行駛，致不慎撞上在行人穿越道附近穿越車道之行人
      吳國成，致吳國成倒往路中及來車道處，為肇事主因。己○○駕車駕車途經肇
      事地段，未注意車前情況，致不慎壓及倒臥在車道上之吳國成，為肇事次因，
      有該委員會九十年十一月八日中縣鑑字第九００五一七號函附鑑定意見書乙份
      附卷可稽，此意見並為台灣省車輛行車事故覆議鑑定委員會所肯認，亦有該委
      員會覆函在卷供參。是被告等有過失，甚為明顯，且與被害人之死亡結果具有
      相當因果關係，其等犯行均堪以認定。
二、核被告丁○所為，係犯刑法第二百七十六條第一項過失致人於死罪、第一百八十
    五條之四肇事逃逸罪。被告己○○所為，係犯刑法第二百七十六條第一項過失致
    人於死罪。被告丁○所犯上開過失致人於死、肇事逃逸二罪間，犯意各別，行為
    互殊，應予分論併罰。被告己○○肇事後，犯罪未經有權偵查犯罪之機關發覺前
    ，隨即主動向到場處理之警員自首而接受裁判，亦經證人丙○○證述在卷，合於
    刑法第六十二條前段自首之規定，應依法減輕其刑。爰審酌被告等因過失導致被
    害人吳國成因本件車禍事故死亡之無可挽回之後果，而被告丁○肇事後雖請他人
    叫救護車，惟自己竟未參與救護及維持交通秩序，反棄被害人吳國成於不顧擅離
    現場，甚為可訾，應予非難；被告己○○雖有過失，惟其始終留於現場，幫忙維
    持交通秩序，兼衡及被告丁○與被害人家屬達成民事和解，犯後態度尚佳，被告
    己○○自案發迄今已逾二年仍未與被害人家屬達成和解等一切情狀，分別量處如
    主文所示之刑，被告己○○部分並諭知易科罰金之折算標準，被告丁○部分並定
    其應執行之刑，以資懲儆。末查被告丁○未曾受有期徒刑以上刑之宣告，有台灣
    高等法院被告全國前案紀錄表及臺灣臺中地方法院檢察署刑案資料查註紀錄表在
    卷可稽，被告丁○經此判刑教訓，當知謹慎而無再犯之虞，被告丁○所宣告之刑
    ，以暫不執行為適當，爰併宣告緩刑四年，並於緩刑期內付保護管束，以勵自新
    。
據上論斷，應依刑事訴訟法第二百九十九條第一項前段，刑法第二百七十六條第一項
、第一百八十五條之四、第六十二條前段、第五十一條第五款、第七十四條第一款、
第九十三條第一項，罰金罰鍰提高標準條例第一條，判決如主文。
中      華      民      國      九十二      年      七      月  廿八    日
                                   台灣台中地方法院交通法庭
                                       法  官  王  靜  秋
右正本證明與原本無異。
如不服本判決，應於判決送達後十日內向本院提出上訴狀，上訴於臺灣高等法院臺中
分院（須附繕本）。
                                        書記官
中      華      民      國    九十二      年   七      月   二十八     日
附錄論罪科刑法條
刑法第二百七十六條第一項：
因過失致人於死者，處二年以下有期徒刑、拘役或二千元以下罰金。
刑法第一百八十五條之四：
駕駛動力交通工具肇事，致人死傷而逃逸者，處六月以上五年以下有期徒刑。


司法院資訊處製作；財團法人民間司法改革基金會備份。
